【裁判字號】    98,台上,4596
【裁判日期】    980813
【裁判案由】    偽造文書等罪
【裁判全文】
最高法院刑事判決            九十八年度台上字第四五九六號
上  訴  人  甲○○
選任辯護人  簡旭成律師
            黃啟逢律師
            蔡雲璽律師
上列上訴人因偽造文書等罪案件，不服台灣高等法院台南分院中
華民國九十六年一月二十四日第二審判決（九十五年度上訴字第
一０一九號，起訴案號：台灣嘉義地方法院檢察署九十四年度發
查偵字第二二號），提起上訴，本院判決如下：
    主  文
上訴駁回。
    理  由
一偽造文書部分
按刑事訴訟法第三百七十七條規定，上訴於第三審法院，非以判
決違背法令為理由，不得為之。是提起第三審上訴，應以原判決
違背法令為理由，係屬法定要件。如果上訴理由書狀並未依據卷
內訴訟資料，具體指摘原判決不適用何種法則或如何適用不當，
或所指摘原判決違法情事，顯與法律規定得為第三審上訴理由之
違法情形，不相適合時，均應認其上訴為違背法律上之程式，予
以駁回。本部分上訴人甲○○上訴意旨略稱：本件所謂偽造之合
夥契約書，其上之簽名要與一般契約所見者不同，既係寫在合夥
契約書之最前端，而非末端，此契約即無由成立，根本不足生損
害於公眾或他人。原審竟不憑證據，遽行認定上訴人犯偽造文書
罪，又不於判決內詳細說明其理由，自有違背證據裁判法則與判
決理由不備之違誤；況未認定偽造文書與後述之詐欺部分具有牽
連犯或想像競合犯裁判上一罪關係，亦有判決不適用法則之違法
云云。惟查：證據證明力之判斷及事實之認定，俱屬事實審法院
自由裁量判斷之職權，此項職權之行使，倘不違背客觀存在之經
驗法則、論理法則，即無違法可言，觀諸刑事訴訟法第一百五十
五條第一項規定甚明。原判決關於上訴人偽造文書部分，係依憑
上訴人坦承在系爭合夥契約書上，未獲授權而於原為空白之契約
上偽簽案外人王銘聖、趙汝杰之英文署押「Bruse J.Wang」、「
Jum Chuo」，交給告訴人呂榮福收執之自白，核與呂某以證人身
分所供相符，並經王銘聖證實，且有該契約書（雖相關契約人員
姓名移置在契約書之首，但客觀上仍可認係各該人員簽署表示簽
立該約之意思，尚非純屬特定、辨別之作用）為佐，乃認上訴人
有如原判決事實欄第二項所載之犯行，因而維持第一審就此部分
論以上訴人行使偽造私文書罪之判決，駁回上訴人有關此部分之
第二審上訴，並於理由二－(三)及(五)內，說明王銘聖指出其原空白
契約書內容，與上訴人最後完成者有諸多相異之處，上訴人偽造
、交付呂某，已足生損害。再於理由三末段敘明上訴人係於詐欺
得手後，另獲悉王某覓人投資之消息，始乘機藉為欺瞞呂榮福，
滋生偽造文書後情，自屬另行起意。所為之事實認定及得心證理
由，俱有卷內各證據資料可稽，自形式上觀察，並不違背經驗法
則或論理法則，亦無違背證據裁判法則及判決理由不備之違法情
形存在。系爭合夥契約書上之簽名，具有簽署契約之表意，上訴
人及其原審辯護人於偵查暨歷審中皆無爭執，迨於法律審時，更
換辯護人，竟主張非為署押，顯非確實依據卷內訴訟資料而為爭
辯，不能認為已經符合第三審上訴之形式要件。依上說明，應認
其此部分上訴為違背法律上之程式，予以駁回。
二詐欺部分
刑事訴訟法第三百七十六條所列各罪之案件，經第二審判決者，
不得上訴於第三審法院。上訴人所犯詐欺部分，原審係依刑法第
三百三十九條第一項論處罪刑，核屬刑事訴訟法第三百七十六條
第四款之案件。依上開說明，既經第二審判決，自不得上訴於第
三審法院，上訴人猶提起上訴，為法所不許，應併予駁回。
據上論結，應依刑事訴訟法第三百九十五條前段，判決如主文。
中    華    民    國  九十八  年    八    月   十三   日
                      最高法院刑事第十庭
                          審判長法官  花  滿  堂
                                法官  黃  正  興
                                法官  陳  東  誥
                                法官  林  錦  芳
                                法官  洪  昌  宏
      本件正本證明與原本無異
                                      書  記  官
中    華    民    國  九十八  年    八    月   十七   日
                                                      v


司法院資訊處製作；財團法人民間司法改革基金會備份。
